【裁判字號】    99,交聲,2268
【裁判日期】    991029
【裁判案由】    交管條例聲異
【裁判全文】
臺灣板橋地方法院交通事件裁定        99年度交聲字第2268號
原處分機關  交通部公路總局臺北區監理所
受處分人即
異  議  人  許麗玉
上列受處分人即異議人因不服交通部公路總局臺北區監理所於民
國99年6 月21日所為北監自裁字第裁40-RA0000000號違反道路交
通管理事件裁決書所為處分，聲明異議，本院裁定如下：
    主  文
異議駁回。
    理  由
一、原處分意旨略以：受處分人即異議人許麗玉所有車牌號碼HP
    -3441 號自用一般小客貨車，於民國99年3 月31日15時16分
    許，行經萬瑞快速道路與基金二路1 巷口，因「駕車行經有
    燈光號誌管制之交岔路口闖紅燈」之違規，經基隆市警察局
    交通分隊逕行舉發，爰依道路交通管理處罰條例第53條第1
    項、第63條第1 項第3 款（裁決書漏引第3 款，應予補充）
    之規定處罰鍰新台幣（下同）2,700 元，並記違規點數3 點
    。
二、異議意旨略以：當日車輛繁多，前有大型砂石車、大貨櫃車
    ，走走停停，係依綠燈行進，並無闖紅燈事實。警方提出之
    採證照片證明路口號誌轉變為紅燈時，異議人之車輛車頭已
    通過道路停止線，並做短暫停車，嗣後跟隨前方依循綠燈號
    誌之車隊順序通過該路口，並無闖紅燈之事實，警方始終不
    能提出有關異議人在紅燈已亮啟（0-2.9 秒間）未超越停止
    線之採證照片，無法證明異議人車輛有何闖紅燈之違規事實
    ，爰聲明異議云云。
三、按汽車駕駛人，行經有燈光號誌管制之交岔路口闖紅燈者，
    處新臺幣1,800 元以上5,400 元以下罰鍰，並記違規點數3
    點，道路交通管理處罰條例第53條第1 項、第63條第1 項第
    3 款分別定有明文。
四、經查：
（一）異議人所有之車牌號碼HP-3441 號自用一般小客貨車，於
      99年3 月31日15時16分，行經萬瑞快速道路與基金二路1
      巷口，於紅燈亮起2.9 秒後，仍通過系爭路口一節，為異
      議人所不爭執，並有基隆市警察局基警交字第RA0000000
      號舉發違反道路交通管理事件通知單1 紙及舉發照片2 幀
      在卷可稽。異議人雖辯稱紅燈亮起時，車輛已通過道路停
      止線云云，然查，本件舉發地點所使用之闖紅燈照相設備
      器材，係於停止線前方地面下埋設固定式自動感應式Ｓ線
      圈，此經基隆市警察局99年6 月14日基警交字第09900158
      12號函敘述在卷（見本院卷第15-16 頁），該感應線圈與
      路口號誌相互連結，且須於號誌顯示為紅燈時，該輾壓固
      定式電腦自動照相機之感應線圈，始會啟動相機拍照採證
      ；反之，若行駛中之車輛係於綠燈號誌下輾壓感應線圈，
      則不會啟動相機拍照採證，此乃機器正常運作下必然之理
      。惟觀諸上開採證照片2 幀（見本院卷第10頁），異議人
      之車輛前輪，於紅燈亮起後第2.9 秒碾壓道路停止線前方
      經線圈感應（即第1 張採證照片上「R029」數據紀錄），
      致感應線圈因判讀越線而啟動拍攝第1 張採證照片，當時
      異議人車輛後輪尚未通過道路停止線，復於紅燈亮起後第
      4.9 秒時，異議人車輛仍以時速23公里之速度前進，而拍
      攝第2 張採證照片（即第2 張採證照片上「R049」及「V
      ＝23」數據紀錄數據紀錄），參以系爭路口之黃燈號誌時
      間有3.0 秒（參採證照片上之「2Y30」數據紀錄），已足
      供駕駛人於燈號轉變為紅燈前停止於道路停止線前，惟異
      議人車輛，卻於紅燈亮起後第2.9 秒碾壓道路停止線前方
      經線圈感應，衡情，異議人車輛當無於黃燈亮起後之5.9
      秒期間內，均無法煞停於道路停止線前方之理，且縱使異
      議人車輛係以迨速前進，亦無於車輛前方通過道路停止線
      ，再行駛2.9 秒，車輛後車輪仍未通過道路停止線之理，
      再者，觀諸上開採證照片中，異議人車輛旁之車道上他輛
      計程車已依規定停止，益證異議人應係於紅燈亮起後，方
      通過道路停止線，異議人辯稱於紅燈亮起前已通過道路停
      止線云云，洵無足採。
（二）異議人雖另辯稱警察應該要提供異議人車子在紅燈已亮啟
      0-2.9 秒間未超越停止線之採證照片云云，然按燈光號誌
      及標線之規劃，在未依法變更前，任何人均有遵守交通號
      誌或交通指揮人員指揮之義務，否則，用路人擅自以本身
      主觀認知而不遵守交通標誌標線及號誌，則交通秩序必定
      無法維繫。再者，基於交通事件之違規事實往往有驟然而
      現、稍縱即逝及不可回復之特性，若硬性要求舉發員警不
      分違規情節，一律必須預留「所有」證據，俾便事後提出
      供法院審酌，除有現實技術可行性之困難外，勢將大幅提
      高交通管理之行政成本，並嚴重削弱道路交通管理之行政
      效能，此絕非立法者制定道路交通管理法規之本意，而本
      件依卷附採證照片已足認定異議人之違規事實，詳如前述
      ，則異議人以前揭情詞置辯，顯係卸責之詞，顯不可採。
五、綜上，異議人於前述時間、地點，有行經燈光號誌管制之交
    岔路口闖紅燈之交通違規事實已臻明確，原處分機關依道路
    交通管理處罰條例第53條第1 項、第63條第1 項第3 款之規
    定，裁處異議人罰鍰2,900 元，並記違規點數3 點，核無不
    當，異議人之異議為無理由，自應駁回。
據上論斷，應依道路交通案件處理辦法第19條，裁定如主文。
中    華    民    國    99    年    10    月    29    日
                        交通法庭法  官  俞秀美
以上正本證明與原本無異。
如不服本裁定，應於裁定送達後五日內敘明抗告理由，向本院提
出抗告狀。
                                書記官  謝怡貞
中    華    民    國    99    年    10    月    29    日

司法院資訊處製作；財團法人民間司法改革基金會備份。
